【裁判字號】    98,簡上,36
【裁判日期】    980330
【裁判案由】    詐欺
【裁判全文】
臺灣彰化地方法院刑事判決              98年度簡上字第36號
上  訴  人  臺灣彰化地方法院檢察署檢察官
被      告  乙○○
                    彰化縣芳苑鄉鄉○○村7號
上列上訴人因被告詐欺案件，不服本院簡易庭98年度簡字第153
號，中華民國98年1月14日第一審簡易判決（起訴案號：97年度
偵字第10952號），提起上訴及移送併案審理（98年度偵字第605
號），本院管轄第二審合議庭判決如下︰
    主  文
原判決關於提供台中商業銀行帳戶之幫助詐欺取財部分及所定執
行刑均撤銷。
乙○○幫助意圖為自己不法之所有，以詐術使人將本人之物交付
，處有期徒刑參月，如易科罰金，以新臺幣壹仟元折算壹日。
    犯罪事實
一、乙○○明知個人之帳戶關係本身之信用具有一身專屬之性質
    ，在現今金融機構開立帳戶使用並無特殊之條件與困難，而
    一般人均係使用自己之帳戶，如涉及使用他人之帳戶常與財
    產犯罪密切相關，且取得他人存摺之目的在於收取贓款及掩
    飾犯行使之不易遭人追查，其在能預見某真實姓名、年籍及
    住居所均不詳之成年人收受帳戶之目的，係欲隱匿真實身分
    ，以供犯罪集團進行詐欺犯罪所用下，猶萌生基於幫助他人
    詐欺取財之不確定故意，而其發生並不違背其本意之認識下
    ，竟不顧他人所可能遭受之危害，容任他人藉以遂行犯罪，
    於民國97年9月2日，將其申設之中華郵政股份有限公司二林
    郵局所開設之帳戶存摺、提款卡（含密碼），與某姓名年籍
    均不詳綽號「阿敏」之成年男子交易後（此部分業經原審判
    決，未據上訴而確定），經阿敏當場表示尚需要人頭帳戶，
    乙○○乃另行於翌日即97年9月3日，向臺中商業銀行二林分
    行（下稱臺中商銀）申請設立帳號：000000000000號帳戶，
    並隨於當天下午，與「阿敏」相約在彰化縣芳苑鄉草湖村之
    便利商店前，將上開臺中商銀帳戶之存摺、提款卡（含密碼
    ）交予「阿敏」，並取得5,000元之代價，而容任他人使用
    上開帳戶遂行犯罪。嗣後「阿敏」果將上開帳戶之存摺、提
    款卡（含密碼）均轉交予不詳人士組成之詐欺集團，該詐欺
    集團即共同基於意圖為自己不法所有之詐欺犯意聯絡，分別
    於97年9月4日傍晚5時許、同日晚間9時許、同日傍晚5時許
    ，以電話向丁○○、甲○○、丙○○佯稱，其等先前於東森
    購物之付款手續，因設定有誤而有重複扣款之情形，故需按
    指示至自動櫃員機前操作云云，致丁○○等3人不疑有他而
    陷於錯誤，分至自動櫃員機前操作，從而丁○○、甲○○、
    丙○○分別於97年9月4日，各轉帳2萬9,986元、2萬9,986元
    、1萬8,522元至上開臺中商銀帳戶內。嗣丁○○等3人於按
    指示操作轉帳後，始知受騙，經報警處理後，循線查悉上情
    。
二、案經丙○○訴由台南縣警察局新營分局報告臺灣台南地方法
    院檢察署呈請臺灣高等法院檢察署核轉、及丁○○、甲○○
    訴由彰化縣警察局芳苑分局報告臺灣彰化地方法院檢察署檢
    察官偵查後聲請簡易判決處刑及移送併案審理。
    理  由
一、按簡易程序之第二審法院，應就原審判決經上訴之部分調查
    之，刑事訴訟法第455條之1第3項、第366條定有明文。本件
    上訴人即公訴人僅就關於被告提供台中商業銀行帳戶之幫助
    詐欺取財之部分提起上訴，本院爰就此部分調查之，先此敘
    明。
二、上開犯罪事實，業據被告乙○○坦承不諱，核與被害人丁○○、甲○○、丙○○證述情節相符，並有中國信託自動櫃員
    機交易明細單、國泰世華銀行客戶交易明細表、臺中商銀客
    戶資料查詢、交易明細等件在卷可稽。足認被告之自白與事
    實相符。
三、又金融機構之帳戶為個人存款理財之工具，為便利大眾使用
    此一理財工具，以資活絡資金供需，對於申請開設金融帳戶
    並無設有任何特殊之限制，一般民眾皆能自由申請開戶，並
    得同時在不同金融機構申請多數存款帳戶使用，此乃眾所周
    知之事實，依一般人之社會生活經驗，倘係經由合法管道之
    收入或支出，其於金融機構帳戶之存放、提領及匯款，本可
    自行向金融行庫開立帳戶後使用，殊無大費周章使用他人帳
    戶之必要，況且近來類如刮刮樂、退稅轉帳及家庭代工匯款
    等詐騙案件層出不窮，詐騙集團多利用人頭帳戶做為出入帳
    戶，不僅廣為媒體所披載，亦經政府各機關一再宣導提醒注
    意，尤以現今各地金融機構所設自動提款機莫不設定轉帳之
    警示畫面，或張貼警示標語，促請使用大眾注意，衡諸目前
    社會以電視、報紙甚至網路等管道流通資訊之普及程度，以
    及使用自動提款機從事提款、轉帳交易之頻繁，苟見有陌生
    人不思以自己名義申請開立帳戶，反而向不特定人蒐集或收
    購他人之金融機構帳戶使用，帳戶所有人焉能安心將其帳戶
    交付收購帳戶之人，而絲毫未加懷疑其收購或取得帳戶之目
    的即在於詐取他人財物？由此顯見被告對於該姓名、年籍及
    住居所均不詳之成年人及其所屬之詐欺集團成員係將其上開
    帳戶用以實施詐欺犯行，當可預見，且被告對於該詐欺集團
    成員利用其上開帳戶向他人詐取財物，並無違背其本意，是
    被告主觀上應具有幫助他人詐取財物之不確定故意甚明。本
    件事證明確，被告上開幫助詐欺取財之犯行應堪認定。
四、查本件該真實姓名、年籍及住居所均不詳之成年人及其所屬
    之詐欺集團成員，基於為自己不法所有之犯意，以詐騙被害
    人而取得財物之所為，自係犯刑法第339條第1項之詐欺取財
    罪。被告將其上開帳戶交給該真實姓名、年籍及住居所均不
    詳之成年人及其所屬之詐欺集團成員，以供向他人詐騙財物
    ，顯係基於幫助他人詐欺取財之犯意，且所為提供上開帳戶
    予他人之行為屬刑法詐欺取財罪構成要件以外之行為，其既
    以幫助他人犯罪之意思而參與犯罪構成要件以外之行為，故
    核被告所為，係犯刑法第30條第1項、第339條第1項之幫助
    詐欺取財罪。被告以1個出賣帳戶之行為，幫助上開不詳姓
    名成年人為3個詐欺取財犯行，侵犯3個法益，觸犯3個詐欺
    取財罪名，為想像競合犯。又公訴人雖未於起訴書記載被害
    人丙○○部分之犯行，但此部分與起訴書所載部分，具有想
    像競合之裁判上1罪關係，為起訴效力所及，依審判不可分
    原則，本院自應併予審理。又被告為幫助犯，爰依同法第30
    條第2項之規定減輕其刑。原審判決對於被告論罪科刑，固
    非無見，但原審未及審理併案審理之被害人丙○○部分，尚
    有未洽，檢察官上訴指摘原判決此部分違誤，為有理由，應
    將原判決此部分予以撤銷改判。爰審酌被告之平日素行，其
    任意提供帳戶予不法份子使用，且其所提供帳戶非但幫助詐
    騙者遂行詐財目的，同時使詐欺者得以隱匿其真實身分，減
    少遭查獲之風險，愈使其肆無忌憚，加深犯罪之猖獗，及其
    係1個提供帳戶之幫助行為、犯後坦承犯行之態度等一切情
    狀，本院認量處如主文所示之刑即屬適當，並諭知易科罰金
    之折算標準。
據上論斷，應依刑事訴訟法第455條之1第1項、第3項、第369條
第1項前段、第364條、第299條第1項前段，刑法第30條第1項、
第2項、第339條第1項、第41條第1項前段，刑法施行法第1條之1
，判決如主文。
本案經檢察官紀雅惠到庭執行職務。
中    華    民    國    98    年    3     月    30    日
                刑事第一庭      審判長法  官  余仕明
                                      法  官  鄭舜元
                                      法  官  鮑慧忠
以上正本證明與原本無異。
本件不得上訴。
中    華    民    國    98    年    3     月    30    日
                                      書記官  謝鈴玉
附錄本案論罪科刑法條全文：
中華民國刑法第339條
（普通詐欺罪）
意圖為自己或第三人不法之所有，以詐術使人將本人或第三人之
物交付者，處 5 年以下有期徒刑、拘役或科或併科 1 千元以下
罰金。
以前項方法得財產上不法之利益或使第三人得之者，亦同。
前二項之未遂犯罰之。


司法院資訊處製作；財團法人民間司法改革基金會備份。
